臺灣板橋地方法院民事判決　九十三年度勞再易字第一號
　　再審原告　　甲○○
　　再審被告　　振興印鐵製罐工廠股份有限公司
　　法定代理人　乙○○
右當事人間請求給付資遣費等事件，再審原告對於民國九十二年十一月二十五日本院
九十二年度勞簡上字第十九號確定判決，提起再審之訴，本院判決如左：
    主    文
再審之訴駁回。
再審訴訟費用由再審原告負擔。
    事    實
甲、再審原告方面：
一、聲明：
（一）本院九十二年度勞簡上字第十九號確定判決廢棄。
（二）駁回再審被告之訴。
二、陳述：
（一）按「依第四百六十六條不得上訴於第三審法院之事件，除前條規定外，其經第
      二審確定之判決，如就足影響於判決之重要證物，漏未斟酌，或當事人有正當
      理由不到場，法院為一造辯論判決者，亦得提起再審之訴」，民事訴訟法第四
      百九十七條定有明文。查再審被告於上訴狀所提「九十二年十一月十二日開會
      記錄及上訴人公司內部簽辦單影本」之證據，詳觀其中開會記錄係再審被告之
      前審訴訟代理人曾祥鈴之個人陳報書，該製罐組開會記錄之開會主題既定為「
      針對生產線作業缺失檢討」，然觀其內容並無生產線作業缺失檢討之記載，全
      係曾祥鈴個人情緒之陳報，況該紀錄亦由曾祥鈴個人撰寫，出席開會人員亦僅
      曾祥鈴一人，其再配以簽辦單以決定字眼「開除」二字簽報其法定代理人開除
      再審原告，上述開除行為顯係曾祥鈴個人情緒之決定。是以，前審對再審被告
      於前審提出之開會記錄漏未斟酌，致判決錯誤。
（二）按「雇主僱用勞工人數在三十人以上者，應依其事業性質，就左列事項訂立工
      作規則，報請主管機關核備後並公開揭示之：……；七、受僱、解僱、資遣、
      離職及退休」，勞動基準法第七十條定有明文。次按「勞動基準法第十二條第
      一項第二款所稱之重大侮辱，故應就具體事件，衡量受侮辱者所受侵害之嚴重
      性，並斟酌勞工及受侮辱者雙方之職業、教育程度、社會地位、行為時所受之
      刺激、行為時之客觀環境、平時使用語言之習慣等一切情事為綜合判斷，惟端
      視該勞工侮辱行為是否已達嚴重影響勞動契約之繼續存在以為斷」，最高法院
      九十二年度台上字第一六三一號判決要旨可資參照。查再審被告曾於十幾年前
      訂有工作規則，惟其於再審原告到職時未交付手冊，證人林寶、李富雄及曾祥
      鈴亦證稱「十幾年來都未再發這些資料了，所以我們也很少使用這一本」，由
      此足徵再審被告對於再審原告並未給予充足之工作教育，工作期間亦未公開揭
      示工作規則，致再審原告未及時向組長報告不慎摔壞鐵罐，亦不知「異常品分
      析」係由勞工填寫或由組長等其他主管填寫。而再審被告經營工廠雖訂有工作
      規則，因廢未使用，致使作業標準僅存於廠長曾祥鈴腦中，再審原告不慎摔壞
      鐵罐未及時向組長報告，嗣摔壞鐵罐被發覺丟棄時，曾祥鈴要求再審原告填寫
      異常品分析，實因再審原告未曾填寫遂據實以告，並辯解係因不慎摔壞，然曾
      祥鈴召開會議對同一事件不斷責備再審原告，經再三解釋仍不得諒解，導致再
      審原告辱罵五字經（再審原告僅為低階勞工，日常生活與友人相處經常將三字
      經、五字經掛於嘴邊），顯見曾祥鈴身為廠長，但對於勞工之管理溝通技巧並
      未修習，況再審被告就摔壞鐵罐已於再審原告薪資中扣除，再審原告已於金錢
      上受其處罰。是以，再審被告未依勞基法第七十條規定公開揭示工作規則，前
      審並未對於再審原告行為時所受之刺激、行為時之客觀環境及平時使用語言之
      習慣等一切情事為綜合之判斷，前審實係對工作規則未公開揭示、事發前因漏
      未調查、行為時所受之刺激、會議記錄造假不實、曾祥鈴個人之情緒反應及再
      審原告已被扣薪賠償等重要證物漏未斟酌。
三、證據：提出最高法院九十二年度台上字第一六三一號判決要旨、簽辦單（以上均
          影本）各乙份為證。
乙、再審被告方面：
    本件未進行言詞辯論，再審被告亦未提出書狀作何答辯。
丙、本院依職權調閱本院三重簡易庭九十二年度重簡字第十二號、九十二年度勞簡上
    字第十九號民事卷宗。
    理    由
一、按再審之訴，應於三十日之不變期間內提起；前項期間，自判決確定時起算；次
    按不得上訴之判決，於宣示時確定，民事訴訟法第五百條第一項、第二項及第三
    百九十八條第二項前段分別定有明文。經查，原判決係於九十二年十一月二十五
    日宣示，再審原告則於九十二年十二月八日收受原判決，於九十三年一月二日具
    狀提起本件再審之訴等情，分別有本院九十二年度勞簡上字第一九號民事卷宗所
    附宣示判決筆錄、送達證書，及本院收狀戳等足證，而再審原告既以原確定判決
    有就足影響判決之重要證物漏未斟酌等理由提起本件再審之訴，應認再審原告須
    至原判決送達時，始得知悉上開再審理由，故計算前述三十日之不變期間，應自
    再審原告知悉時（即收受原判決時）起算，準此，再審原告提起本件再審之訴並
    未逾三十日之不變期間。又再審原告業經具體指摘原確定判決有就足影響判決之
    重要證物漏未斟酌之違誤，已符合民事訴訟法第四百九十七條之再審事由，無違
    再審之程序，應予准許。
二、查本件再審原告主張本院九十二年度勞簡上字第一九號確定判決有民事訴訟法第
    四百九十七條所定「就足以影響判決之重要證物，漏未斟酌」之再審事由，無非
    係以：
（一）再審被告所提「九十二年十一月十二日開會記錄及上訴人公司內部簽辦單影本
      」之證據，詳觀該開會記錄內容並無生產線作業缺失檢討之記載，全係再審被
      告原審訴訟代理人曾祥鈴個人情緒之陳報書，其再配以簽辦單簽報再審被告法
      定代理人開除再審原告，上述開除行為顯係曾祥鈴個人情緒之決定。是原審對
      再審被告提出之開會記錄漏未斟酌，致判決錯誤。
（二）再審被告雖訂有工作規則，惟再審原告到職時其未交付手冊，參諸證人林寶及
      李富雄之證詞，足徵再審被告對於再審原告未給予充足工作教育，工作期間亦
      未公開揭示工作規則。而再審原告摔壞鐵罐未及時向組長報告，曾祥鈴要求再
      審原告填寫異常品分析，並召開會議對同一事件不斷責備，再審原告經再三解
      釋仍不得諒解，導致再審原告將日常生活經常掛於嘴邊五字經脫口而出，況再
      審被告已於再審原告薪資中扣除賠償。是原審實係對於再審被告未依勞基法第
      七十條規定公開揭示工作規則、事發前因漏未調查、再審原告行為時所受之刺
      激、行為時之客觀環境及平時使用語言之習慣、會議記錄造假不實、曾祥鈴個
      人之情緒反應及再審原告已被扣薪賠償等重要證物漏未斟酌。
三、惟查：
（一）按不得上訴於第三審法院之事件，其經第二審確定之判決，如經就足以影響於
      判決之重要證物，漏未斟酌者，得提起再審之訴，固為民事訴訟法第四百九十
      七條所明定，然所謂「就足以影響判決之重要證物漏未斟酌」，係指足以影響
      判決基礎之重要證物，雖在前訴訟程序業已提出，但未經確定判決加以斟酌者
      而言。或則疏視當事人聲明之證據而不予調查，或則就依聲請或依職權調查之
      證據未為判斷，均不失為漏未斟酌，且以該證物足以動搖原確定判決基礎者為
      限。若於判決理由項下說明無調查之必要，或縱經斟酌亦不足影響判決基礎之
      意見，即與漏未斟酌有間，不得據為該條所定之再審事由。
（二）則查，本件再審被告提出九十二年十一月十二日開會記錄、公司內部簽辦單及
      工作規則，原審於九十二年十一月十一日言詞辯論時曾當庭提示予再審原告並
      命其辯論，業據本院依職權調取該案卷核閱無訛，足見原審就前開證物並非未
      予審酌，且原確定判決已於理由欄第五點敘明該等證據經斟酌後，因與判決之
      結果已不生影響而不一一論列，是依前開說明，再審原告所指亦與民事訴訟法
      第四百九十七條所定「就足以影響於判決之重要證物漏未斟酌」之再審事由有
      間。
四、綜上所述，本院九十二年度勞簡上字第十九號確定判決依所調查之證據，參酌辯
    論意旨，認定再審原告之上訴為無理由，並於理由欄內予以論述，其認定事實、
    適用法律並無違誤。再審原告指摘原確定判決就再審被告所提出並對判決結果生
    絕對影響之開會記錄、公司內部簽辦單、工作規則、事發前因、再審原告行為時
    所受之刺激、行為時之客觀環境、平時使用語言之習慣、曾祥鈴個人之情緒反應
    及再審原告已被扣薪賠償等重要證物漏未斟酌，而有民事訴訟法第四百九十七條
    所定「就足以影響判決之重要證物，漏未斟酌」之再審事由，顯無理由，從而再
    審原告主張之上開事由，均曾依上訴程序於原審主張，然為原審所不採，並於判
    決理由中說明，有再審原告於原審歷次所提書狀及原審之判決附卷可憑，依民事
    訴訟法第四百九十六條第一項但書規定，再審原告亦不得再行依據該理由，對原
    審之確定判決提起再審之訴。綜上，爰不經言詞辯論，逕以判決駁回之。
五、據上結論，本件再審之訴為無理由，依民事訴訟法第五百零二條第二項、第七十
    八條，判決如主文。
中　　　華　　　民　　　國　　九十三　　年　　　一　　　月　　　三十  　日
                                臺灣板橋地方法院民事第一庭
~B審判長法官　許瑞東
~B法　　　官　楊千儀
~B法　　　官　邱靜琪
右正本證明與原本無異。
本判決不得上訴。
中　　　華　　　民　　　國　　九十三　　年　　　一　　　月　　　三十  　日
~B法院書記官　白俊傑
